【裁判字號】    98,易,1828
【裁判日期】    980909
【裁判案由】    詐欺
【裁判全文】
臺灣臺北地方法院刑事判決              98年度易字第1828號
                                      98年度易字第2194號
公  訴  人  臺灣臺北地方法院檢察署檢察官
被      告  丁○○
            戊○○
上列被告因詐欺案件，經檢察官聲請簡易判決處刑（98年度偵緝
字第953號、98年度偵字第8952 號），本院認不宜以簡易判決處
刑，改依通常程序審理，復經檢察官追加起訴（98年度偵字第13
414號），判決如下：
    主  文
丁○○意圖為自己不法之所有，以詐術使人將本人之物交付，處
拘役參拾日，如易科罰金，以新臺幣壹仟元折算壹日；又意圖為
自己不法之所有，以詐術使人將本人之物交付，處拘役拾伍日，
如易科罰金，以新臺幣壹仟元折算壹日；又意圖為自己不法之所
有，以詐術使人將本人之物交付，處拘役肆拾日，如易科罰金，
以新臺幣壹仟元折算壹日。應執行拘役捌拾日，如易科罰金，以
新臺幣壹仟元折算壹日。
戊○○無罪。
    事  實
一、丁○○係址設臺北市○○區○○路2段80號1樓「伯樂國際福
    利社」之負責人，為自己不法所有之意圖，而分別基於詐欺
    取財之犯意，於民國97年9月間，在Yahoo奇摩網站上刊登拍
    賣頁面販售索尼愛立信W900i 行動電話，乙○○閱覽網站後
    先以電話詢問丁○○，經丁○○確認為全新原廠保固1 年手
    機，遂於同年月10日17時許前往「伯樂國際福利社」，接洽
    之不知情成年店員戊○○依丁○○指示，再次告知乙○○該
    手機為全新且有原廠保固、東迅保固1 年並開立收據保證之
    ，致乙○○信以為真，以新臺幣（下同）1 萬5000元購買上
    開行動電話1 支，然乙○○拆封後，發覺上開電話條碼與包
    裝條碼不符、充電接口處有掉漆、生鏽之情形，且手機內亦
    無原廠索尼愛立信保固貼紙，顯非全新、原廠保固之行動電
    話，乙○○即要求處理，然丁○○均置之不理，始知受騙。
    丁○○亦於Ya hoo奇摩網站上刊登拍賣頁面販售SAMSUNG 型
    號SGH-L768行動電話，丙○○閱覽網站後，即於98年1 月5
    日14時許前往該店，不詳姓名之不知情男性成年店員遵從丁○○指示，表示該手機為神腦保固，致丙○○信以為真，以
    3680元之代價購買上開手機1 支，因該行動電話按鍵發生故
    障，丙○○因此送往神腦特約服務中心維修，卻發現所購買
    之行動電話，神腦公司無法提供保固，丙○○旋即要求丁○○換給神腦保固之同款手機，丁○○卻以貨還沒來之藉口予
    以推諉，始知受騙。丁○○復以相同手法，在Yahoo 奇摩網
    站上刊登拍賣頁面販售NOKIA 型號N95-8GB 行動電話，甲○○於閱覽網站後，即98年4 月26日16時許，至該店與丁○○
    接洽購買上開N95 手機，丁○○並向甲○○推銷另一款NOKI
    A 型號N73 手機，且佯稱兩者皆為全新公司貨、保固2 年，
    致甲○○信以為真，以2 萬1300元之代價購買該兩款手機各
    1 支，付款後甲○○在現場清點時，立即發現上揭N73 型行
    動電話照相螢幕有刮痕，欲與丁○○更換手機或退款，惟丁○○皆拒絕，因此送往NOKIA 經銷店維修，卻發現上開兩款
    NOKIA 手機皆無任何聯強或神腦保固，且N73 型手機背版螺
    絲4顆不相同、電池為仿冒品，顯非全新手機，始知受諞。
二、案經乙○○、丙○○、甲○○分別訴由臺北市政府警察局中
    山分局報告臺灣臺北地方法院地檢署檢察官偵查而聲請簡易
    處刑判決及追加起訴。
    理  由
壹、有罪部分：
一、訊據被告丁○○雖坦承於前揭時地分別出售上開手機予告訴
    人乙○○、丙○○、甲○○之事實，惟矢口否認有何詐欺取
    財犯行，並辯稱：本案僅為消費糾紛而已，伊透過戊○○向
    乙○○所稱原廠保固，係指消費者可將發生問題之手機送回
    店內，透過店家由原廠保固並由店家負擔維修費用，乙○○
    誤會可自己向原廠送修，而伊透過店員向丙○○及親自跟甲○○接洽時所表示之保固，亦指保固時必須透過該店向原廠
    送修，由店家負擔維修費用，丙○○誤解成神腦保固，而甲○○則誤解成有代理商聯強或神腦保固；索尼愛立信W900i
    行動電話為庫存品，乙○○於交易時即親自檢查手機現況，
    原已知悉外殼磨損之情況，另機身與外殼條碼不符，係因包
    裝為塑膠材質，可能是庫存較久碎裂，而另行更換包裝所致
    ，這些本為庫存品可能發生之問題，並不代表該手機並非新
    品。另伊有告知甲○○所販售之NOKIA 兩款手機為庫存公司
    貨，因此兩者之外包裝才有磨損痕跡，但狀況也不會太差，
    而N73 型手機螺絲不同，可能是洪夢婷送修時工程師造成的
    ，照相螢幕上刮痕並非瑕疵云云。惟查：
（一）告訴人乙○○、丙○○、甲○○分別於前述時地向被告丁○○購買上開手機之事實，業據被告二人坦承不諱（被告
      戊○○僅經手乙○○部分），復據告訴人乙○○、丙○○
      、甲○○指訴詳實，且有各該手機及外包裝盒照片、付款
      單據、購買手機收據、網路拍賣資料等在卷可稽，故告訴
      人乙○○、丙○○、甲○○分別於前述時地購買上開手機
      之事實，首堪認定。
（二）次查，證人乙○○業就購買手機之經過於本院審理時證述
      ：伊從網站上看到被告丁○○的廣告註明手機是原廠保固
      1 年，且是新品，伊前去該店前先打電話跟被告丁○○聯
      絡，伊先在電話中詢問這支手機是否全新，並有原廠保固
      ，被告丁○○說是，到了店裡後，詢問店員即被告戊○○
      ，被告戊○○說他們老闆有打電話給她說有人去看手機，
      伊向被告戊○○詢問手機是否全新、有無提供售後服務、
      或是保固，被告戊○○說這支手機有原廠及神腦保固還有
      店家保固各1 年，最後以15000 元成交，伊購買索尼愛立
      信W900 i行動電話當場交貨時，只發現外殼有一些刮傷，
      因此覺得可以接受而沒有追究，但回家後發現上開電話條
      碼與包裝條碼不符、充電接口處有生鏽之情形，且手機內
      亦無原廠索尼愛立信之保固貼紙，伊拿到索尼愛立信直營
      門市給工程師看，工程師表示由手機充電槽來看，這手機
      明顯有使用過的痕跡等語明確（本院1828號卷44至46頁）
      ，且依索尼愛立信W900i 手機拍攝照片4 張（偵字1837號
      卷27、28、30頁），該手機條碼與包裝不符、充電槽氧化
      生鏽、SIM 卡插槽白鐵氧化等瑕疵至為明顯，益徵該索尼
      愛立信W900 i有使用過之現象，並非全新手機，另包裝盒
      亦非原手機之外盒，被告丁○○辯稱該現象為塑膠外盒易
      碎、且為庫存品之問題，乃卸責之詞，不足為採。再者，
      證人即告訴人乙○○復於本院審理時證述：伊所欲購買之
      索尼愛立信W900 i行動電話已停產，因為被告丁○○強調
      所販售者有原廠保固，才特別前往該店購買，但發現該手
      機內無索尼愛立信原廠貼紙，顯然非原廠保固手機等語（
      本院1828號卷46頁），並有索尼愛立信W900i 行動電話照
      片2 張（偵字1837號卷28頁）、「伯樂國際福利社」出具
      之購買收據（偵1837號卷8 頁）在卷可佐，可見索尼愛立
      信W900 i行動電話機身內並無原廠保固貼紙，並不受索尼
      愛立信原廠保固，被告丁○○顯然以保證有原廠保固之詐
      欺手法，致使證人乙○○信以為真，而願意購買該已停產
      款手機。
（三）繼查，證人即告訴人丙○○亦就購買手機之情形於本院具
      結證述：伊購買當天是一個男生（店員）跟伊接洽，該店
      員拿手機給伊時，手機的外包裝盒都有神腦保固的標籤，
      該店員在伊面前把包裝盒打開，取出手機，說這是全新的
      ，伊問店員為何手機內部沒有保固貼紙，該店員說這是全
      新的手機，且外包裝盒有神腦保固標籤，神腦就有保固，
      所以伊就相信，伊購買手機之後約一個星期，因為壞掉，
      故當發現此SAMSUNG型號SGH－L768行動電話按鍵發生問題
      時，伊即送往神腦特約服務中心維修，卻經告知沒有神腦
      保固無法維修，特約服務中心說手機上面沒有保固的貼紙
      ，所以神腦不提供保固，因此伊回去被告丁○○店內去詢
      問為何不是神腦保固，被告丁○○表示要換成有神腦保固
      之手機，也答應換貨，伊原來購買的手機已經還給被告丁○○，包裝盒也被被告丁○○換過了，隔了一個星期都沒
      有消息，一直推託貨還沒來，最後伊到該店與被告丁○○
      理論，被告丁○○就說這支手機你要就拿去，不要就算了
      ，伊就報案‧‧‧被告丁○○換給伊的手機伊都沒有使用
      ，後來伊去神腦直營店買了一支一樣的手機，手機裡面有
      神腦的雷射標籤，標籤上有打神腦的英文名稱SENAO ，保
      固2 年等語無訛（本院1828號卷29至34頁），且經本院當
      庭勘驗被告丁○○交付予丙○○之SAMSUNG型號SGH－L768
      行動電話，該手機內無神腦保固貼紙，包裝盒上則有神腦
      字樣之綠色貼紙（本院1828號卷35頁），足徵丙○○一方
      面因被告丁○○利用不知情之成年店員告知手機有神腦保
      固之詐欺手法，另一方面因外包裝確實有神腦字樣貼紙，
      誤以為該手機確實有神腦保固而購買之，從而丙○○乃係
      陷於錯誤而交付購買手機之款項，至為明確。
（四）另查，證人即告訴人甲○○亦就購買手機經過於本院結證
      ：伊從網站上看到被告丁○○刊登內容為N95NOKIA手機全
      新公司貨、保固2 年，伊到現場後，聽被告丁○○的建議
      ，才買N73，被告丁○○說該2 支NOKIA手機為全新公司貨
      、保固2年，N95外包裝盒有看到神腦的貼紙，N73 外包裝
      盒有聯強的標示，但伊於付款後在現場清點時，立即發現
      其中N73 行動電話照相螢幕有刮痕，欲與被告丁○○更換
      手機或退款時皆遭拒絕，因此送往NOKIA 經銷店維修，卻
      經告知所購買兩支NOKIA 手機皆無任何聯強或神腦保固，
      且N73手機是拼裝機，零件螺絲都不一樣等語在卷（本院1
      828號卷35至41頁），且依N95、N73型手機拍攝照片4張，
      兩者手機內沒有任何神腦或聯強保固貼紙（偵字13414卷2
      1、23頁），而經本院勘驗N95型手機包裝，外盒上確有聯
      強貨之標示（本院1828號卷43頁），顯見甲○○一方面因
      被告丁○○告知該兩款手機皆有神腦保固之詐欺手法，一
      方面見外盒上有聯強貨之標示，誤以為手機有聯強或神腦
      公司貨之保固服務而購買之，另衡諸證人甲○○於本院審
      理時證述：伊於付款後在現場清點所購買之NOKIA型號N95
      、N73手機時，立即發現其中N73型行動電話照相螢幕有刮
      痕，欲與被告丁○○更換手機或退款時皆遭拒絕，因此送
      往NOKIA經銷店維修，卻發覺N73手機背版4 顆螺絲不同、
      電池為仿冒品等情（本院1828號卷37頁），且參酌臺灣諾
      基亞股份有限公司鑑定函亦稱N73 型手機電池雷射標籤與
      原廠製不符（偵字13414 號卷13頁），而經本院勘驗N73
      手機背版，4 顆螺絲中有一顆不見，其中1 顆為十字型，
      另2 顆為星型，有本院勘驗筆錄可資佐證（本院1828號卷
      43頁），可見該手機有使用痕跡，電池更非原廠製品，再
      審酌甲○○與被告丁○○素不相識，且於購買當日係與其
      配偶攜同稚齡幼兒前去購買手機，復於購買後尚未離開被
      告丁○○之商店即發生爭執而隨即報警處理，故上開各該
      手機之蒐證照片應即為甲○○取得時之原始狀況，被告丁○○辯稱可能係甲○○自行送修後遭更換云云，自屬卸責
      之詞。
（五）又查，被告丁○○雖另辯稱甲○○於購買手機前已詳細檢
      查手機始行購買云云，然證人甲○○就此部分已明確證述
      ；N958手機一直放在盒子裡，盒子是打開放在桌上，被告
      丁○○有把手機拿出來展示給伊看，N73是拿另外1支中古
      機讓伊試功能，所以跟賣給伊的是不同支，被告丁○○是
      在伊付錢後才叫伊把手機檢查清楚，看配件有無短少等語
      在卷（本院1828號卷40、41頁），核甲○○此部分證述內
      容實與目前購買全新手機時，店家為防消費者於確定購買
      前任意把玩而時有碰撞或掉落撞擊而致無法以全新品之價
      格出售之風險，通常僅提供消費者觀看，或另以同型中古
      機交付消費者檢視試用手機功能，是則甲○○此部分之證
      述經過實符合常理，再者，甲○○就N73 手機內部螺絲之
      裝置狀況，客觀上亦顯難於購買前詳細檢視至此細微之處
      ，故被告丁○○徒以前開情詞置辯，自非有據。
（六）復查，另衡酌被告丁○○於本院詰問證人甲○○時亦曾以
      「當時我是否有說明這是庫存公司貨，只有神腦保固1 年
      ，而是你們夫妻向我爭取保固2 年」之問題質問證人甲○○（本院1828號卷42頁），更足認被告丁○○確實於銷售
      手機時向證人甲○○表示手機有神腦保固，否則當無於本
      院詰問證人甲○○時提出此問題之理，從而，被告丁○○
      辯稱前揭證人皆誤解伊提供保固之內容，顯屬狡辯，洵無
      可採。
（七）至於臺灣諾基亞公司98年5月5日鑑定函僅敘明甲○○所購
      買之上開N95及N73手機確為諾基亞公司所製造，有該函在
      卷可憑（偵字13414號卷13、14頁），惟該公司就該2手機
      有無拼裝情事並未鑑定，自難援為有利被告丁○○之認定
      ；另被告丁○○所提出之網路拍賣相關資料（本院1828號
      卷23至26頁）均係記載所販售之手機乃係「原廠公司貨」
      、「保固1 年」等語，核其記載內容亦無從為被告丁○○
      並未施用詐術之佐證，均併予敘明。
（八）綜上所述，本件告訴人乙○○、丙○○、甲○○於向被告
      丁○○購買手機當時，就手機是否全新及有無前述保固之
      點，乃係決定是否購買之關鍵因素，然被告丁○○卻仍施
      用前開詐術而為詐欺取財犯行，是本件事證已臻明確，被
      告丁○○詐欺取財堪予認定，應依法論科。
二、核被告丁○○所為，係犯刑法第339條第1項之詐欺取財罪。
    被告丁○○利用不知情之戊○○（理由詳後述）、男性成年
    店員為詐欺犯行，為間接正犯。被告丁○○前開犯行，犯意
    各別，行為互殊，應分論併罰。爰審酌被告丁○○佯稱全新
    品及偽稱保固之犯罪手段、各該各訴人所受詐騙金額、犯罪
    後未坦認犯行之態度及前未受有期徒刑以上刑之宣告等一切
    情狀，因認檢察官請求量處有期徒刑7 月過重，故分別判處
    如主文所示之刑，並定其應執行刑，且諭知易科罰金之折算
    標準，以示懲儆。
貳、無罪部分
一、公訴意旨略以：被告戊○○為丁○○所開設位於臺北市○○
    區○○路2段80號1樓「伯樂國際福利社」手機店之店員，竟
    與丁○○為自己不法所有之意圖，基於詐欺取財之犯意聯絡
    ，於民國97年9月間，先由丁○○在Yahoo奇摩網站上刊登拍
    賣頁面販售索尼愛立信W900i 行動電話，乙○○閱覽網站後
    以電話詢問丁○○，經丁○○確認為全新原廠保固1 年手機
    ，遂於同年月10日17時許前往「伯樂國際福利社」，再由戊○○接洽，告知乙○○該手機為全新且有原廠保固、東迅保
    固1 年並開立收據保證之，致乙○○信以為真，以1 萬5000
    元購買上開行動電話1 支，然乙○○拆封後，發覺上開電話
    條碼與包裝條碼不符、充電接口處有掉漆、生鏽之情形，且
    手機內亦無原廠索尼愛立信保固貼紙，顯非全新、原廠保固
    之行動電話，乙○○即要求處理，然丁○○及戊○○均置之
    不理，始知受騙。因認被告戊○○亦涉有刑法第339 條第1
    項之詐欺取財罪嫌等語。
二、按犯罪事實應依證據認定之，無證據不得認定其犯罪事實。
    又不能證明被告犯罪者，應諭知無罪之判決，刑事訴訟法第
    154條第2項、第301條第1項，分別定有明文。再按事實之認
    定，應憑證據，如未能發現相當證據，或證據不足以證明，
    自不能以推測或擬制之方法，為裁判基礎；且認定不利於被
    告之事實須依積極證據，苟積極證據不足為不利於被告事實
    之認定時，即應為有利於被告之認定；另認定犯罪事實所憑
    之證據，雖不以直接證據為限，間接證據亦包括在內，然無
    論直接證據或間接證據，其為訴訟上之證明，須於通常一般
    之人均不致有所懷疑，而得確信其為真實之程度者，始得據
    之為有罪之認定，倘其證明尚未達到此一程度，而有合理之
    懷疑存在，無從使事實審法院得有罪之確信時，即應由法院
    為諭知被告無罪之判決（最高法院40年臺上字第86號、76年
    臺上字第4986號判例意旨參照）。
三、公訴人認被告戊○○涉有前揭詐欺罪嫌，無非係以被告戊○○之供述、告訴人乙○○之指訴，及索尼愛立信W900i 行動
    電話照片等物為其論據。
四、訊據被告戊○○雖坦承於前揭時地出售手機予告訴人乙○○
    之事實，惟堅詞否認有何詐欺取財犯行，並辯稱：伊於乙○○付款後，才拆開包裝盒拿出索尼愛立信W900i 行動電話供
    乙○○檢查，乙○○當場已看到手機外殼有些微磨損等現況
    ，並接受該磨損情形而完成交易，伊不知該手機有其他瑕疵
    ，保固方面，則依老闆丁○○指示，告知乙○○原廠保固 1
    年並出具收據載明手機全新、原廠保固1 年等字句，伊並無
    詐欺取財之意圖，伊每月僅領固定薪水，並無業績獎金，自
    無詐騙乙○○購買手機以賺取獎金之動機等語。經查：證人
    乙○○就被告戊○○出售之經過於本院審理時係證述：伊於
    購買索尼愛立信W900i 行動電話時，被告戊○○表示需確定
    付款後才能拆開外盒拿出手機檢查，故付款後才發現外殼有
    一些刮傷，但覺得可以接受而沒有追究等語（本院1828號卷
    45、46頁），顯見被告戊○○於消費者付款前，應無任意拆
    封手機外包裝盒之權限，另參酌同案被告即戊○○之老闆丁○○於本院審理時供述，戊○○於該店任職僅2 個月即離職
    ，且薪水為每月2萬3千元，並無額外之業績獎金等情（本院
    1828號卷57頁），已足認被告戊○○確實於交易時，於付款
    後才拆開外盒供乙○○檢查，則被告戊○○於案發時僅到職
    2 個月，亦無領業績獎金，而手機保固與否關係店家維修費
    用之負擔，依一般社會經驗，實難認為被告戊○○有何權限
    於銷售前先打開外盒，檢視老闆丁○○之貨品有無瑕疵，或
    決定提供保固之內容，亦難想像以前開方法行使詐術以求乙○○購買手機，自己卻未受任何利益之情況，再者，被告丁○○由何處購入該手機以資出售，客觀上亦非甫到職擔任基
    層店員之被告戊○○所得過問，是被告戊○○辯稱不知該手
    機有無瑕疵，保固內容係由老闆丁○○指示而告知乙○○，
    尚非無據，則被告戊○○對出售手機予乙○○部分自無任何
    犯罪故意可言，自難與丁○○論以共同正犯。
五、綜上，被告戊○○並無與丁○○共同實施詐術。此外，復查
    無其他積極證據，足證被告戊○○有起訴書所載之詐欺犯行
    ，是揆諸前揭法條及判例意旨，自應為被告戊○○無罪判決
    之諭知。
據上論斷，應依刑事訴訟法第452條、第299條第1項前段、第301
條第1項、刑法第339條第1項、第51條第6款、第41條第1 項前段
，刑法施行法第1條之1，判決如主文。
本案經檢察官李彥霖到庭執行職務
中    華    民    國    98    年    9     月    9     日
                        刑事第十七庭審判長法  官劉煌基
                                          法  官賴淑美
                                          法  官葉力旗
上正本證明與原本無異。
如不服本判決應於收受送達後10日內向本院提出上訴書狀，並應
敘述具體理由；其未敘述上訴理由者，應於上訴期間屆滿後20日
內向本院補提理由書（均須按他造當事人之人數附繕本）「切勿
逕送上級法院」。告訴人或被害人如對於本判決不服者，應具備
理由請求檢察官上訴，其上訴期間之計算係以檢察官收受判決正
本之日期為準。
                                          書記官周小玲
中    華    民    國    98    年    9     月    16    日
中華民國刑法第339條
（普通詐欺罪）
意圖為自己或第三人不法之所有，以詐術使人將本人或第三人之
物交付者，處 5 年以下有期徒刑、拘役或科或併科 1 千元以下
罰金。
以前項方法得財產上不法之利益或使第三人得之者，亦同。
前二項之未遂犯罰之。


司法院資訊處製作；財團法人民間司法改革基金會備份。
